【裁判字號】    98,交聲,574
【裁判日期】    980309
【裁判案由】    聲明異議
【裁判全文】
臺灣臺中地方法院交通事件裁定         98年度交聲字第573號
                                     98年度交聲字第574號
原處分機關  交通部公路總局臺中區監理所臺中市監理站
異  議  人
即受處分人   甲○○
上列異議人因違反道路交通管理處罰條例案件，對於交通部公路
總局臺中區監理所臺中市監理站於民國98年1月23日、98年2 月2
日所為之裁決（裁監稽違字第裁61－Ｆ00000000號、裁監稽違字
第裁61－Ｆ00000000號裁決書），聲明異議，本院裁定如下：
    主  文
原處分均撤銷。
甲○○汽車駕駛人，行車速度，超過規定之最高時速二十公里以
上四十公里以下，處罰鍰新臺幣壹仟肆佰元，並記違規點數壹點
。又甲○○汽車駕駛人，爭道行駛，不依規定駛入來車道，處罰
鍰新臺幣玖佰元，並記違規點數壹點。
    理  由
一、原處分機關略以：車牌號碼ＡＴＷ－八八七號重機車於民國
    九十七年十二月十六日二十時二十九分許，在臺十三線五十
    二．六公里處（三義龍騰派出所前）因「此路段限速六十公
    里，駕駛人行車速度經測時速八十二公里，超速二十二公里
    （二十公里以上未滿四十公里）」、「不依規定駛入來車道
    」違規，為苗栗縣警察局交通警察隊以該車係違反道路交通
    管理處罰條例第四十條、第四十五條第三款之規定，分別以
    苗縣警交字第Ｆ00000000、Ｆ00000000號
    違規通知單逕行舉發，二件違規單通知聯均由警方寄送。關
    於第Ｆ00000000號案，異議人於九十八年一月二十
    三日至站簽收裁監稽違字第裁六一－Ｆ00000000號
    裁決書（依違反道路交通管理處罰條例第四十條，處罰鍰新
    臺幣一千四百元）、關於第Ｆ00000000號案，本站
    依異議人九十八年一月二十三日狀陳事由，於九十八年二月
    二日併函寄發裁監稽違字第裁六一－Ｆ00000000號
    裁決書（依違反道路交通管理處罰條例第四十五條第三款，
    處罰鍰新臺幣九百元），本站係依警方舉發之違規事實暨函
    覆裁處等語。
二、異議意旨則以：本車行駛台十三線北上車道要駛入南下車道
    ，被龍騰派出所固定照相機照到，那是否北上車道車輛如有
    超速是否也會被照到？不知是否有規定固定照相機不可對駕
    駛人正面拍照？如有正面拍照是否會產生危險？本車確實在
    北上車道，請問龍騰派出所前那支固定照相機是否為雙向照
    相機？如果是雙向，那準確度令人有所懷疑？如為去車，車
    道如何分辨？請問照相機保養是否正常？有無紀錄？收到罰
    單後，一月九日至監理站申訴，老百姓如有疑問都不可申訴
    ，一申訴馬上再加一條罪，這就是人民保母警察，原本只是
    一張罰單，如果繳完罰款，便永遠沒事了，警察大人也永遠
    不會再追加一條罪，只因案主申訴超速一案，苗栗縣警察局
    馬上又再同一張照片多加一條罪（不依規定駛入）Ｆ000
    00000號，這就是中華民國的警察人民保母，政府正在
    積極救老百姓，我們的人民保母警察是這樣的做法？是否有
    信力？請問同一張照片可以連續罰兩次嗎？重申聲明違規測
    速照相之準確度令人質疑，且不符法令一案二罰，第一張罰
    單還有爭議，卻又來第二張罰單，真的是法律平等嗎云云。
三、按汽車（含機車）駕駛人，行車速度，超過規定之最高時速
    ，或低於規定之最低時速，除有第四十三條第一項第二款情
    形外，處新臺幣一千二百元以上二千四百元以下罰鍰；雙黃
    實線設於路段中，用以分隔對向車道，並雙向禁止超車、跨
    越或迴轉；汽車（含機車）駕駛人，爭道行駛有下列情形之
    一者，處新臺幣六百元以上一千八百元以下罰鍰：．．．三
    、不依規定駛入來車道．．．；汽車駕駛人有違反道路交通
    管理處罰條例第四十條、第四十五條之情形者，除依原條款
    處罰鍰外，並記違規點數一點；汽車駕駛人之行為，經以科
    學儀器取得證據資料證明其行為違規，當場不能或不宜攔截
    製單舉發者，得逕行舉發，並應記明車輛牌照號碼、車型等
    可資辨明之資料，以汽車所有人為被通知人製單舉發，道路
    交通管理處罰條例第四十條、道路交通標誌標線號誌設置規
    則第一百四十九條第一項第一款第八目、道路交通管理處罰
    條例第四十五條第三款、第六十三條第一項第一款、第七條
    之二第一項、第四項分有明文。
四、經查：
  (一)受處分人所有之ＡＴＷ－八八七號重機車，確有於上開時間
    行經台十三線五十二．六公里處（三義龍騰派出所前），且
    經舉發違規當時之駕駛人即為受處分人一節，有卷附之測速
    照相相片一張、受處分人所填具之交通違規陳述單及查詢單
    及聲明異議狀中並未否認其本人即為當時駕駛人之記載事項
    可資佐憑，首堪認定。
  (二)按「一事不二罰原則」乃為現代民主法治國家之基本原則，
    旨在限制並規正國家權力行使。關於「一事」之概念，用於
    刑事處罰上，係指「一個具有犯意的行為」，用於行政罰法
    上，「一事」固指「一行為」而言，但此之行為並非以自然
    意義的行為為出發點，須從行政法作為「行為規範」所形成
    的「行政義務個數」來判斷行為的個數。就道路交通管理處
    罰條例而言，立法者往往將同一類型行為予以集合，而構成
    行為的類型，因此也成為行政義務的類型，從而違反該類型
    的義務之個數，即屬行為之個數。簡言之；依道路交管理處
    罰條例第四十三條，汽車駕駛人有不超速行駛之不作為義務
    、依同法四十五條第三款，汽車駕駛人有不得駛入來車道之
    不作為義務，若駕駛人同時逆向又超速駕駛，自構成二個不
    作為義務之違反，可同時處以兩次處罰，而非「一事不二罰
    原則」之適用範圍。從而受處分人異議理由質疑「同一張照
    片可以連續罰兩次嗎？」、「不符法令，一案二罰」等語，
    乃係對「一事不二罰原則」之意涵及該原則在行政罰法之適
    用上有所誤認所致，茲予敘明。
  (三)關於原處分機關裁監稽違字第裁六一－Ｆ00000000
    號（汽車駕駛人行車速度，超過規定之最高時速二十公里以
    上四十公里以下）裁決書部分，依卷附之採證測速相片一張
    觀之，該採證照片內除有肉眼足可辨識之車牌號碼外，亦詳
    列有違規日期、時間、地點、行車速度之數據及雷達波發射
    擷取影像之方向，違規超速與否自可依照片上數據加以判讀
    ，而受處分人異議意旨雖以南下車道之照相設備僅能舉發行
    駛於南下車道之違規車輛及照相機準確度有疑問等情置辯，
    然「該處照相設備係拍攝去車，並非台端所述為南下車道專
    用，部分駕駛人為規避舉發，行經該處地點時，認為行駛北
    上車道即可避免被舉發，殊不知該測速設備係雷達波偵測，
    在其偵測範圍內有超速行為，均會被拍攝．．．」等情，有
    苗栗縣警察局苗交警字第○九八○○○一八三○函在卷可稽
    ，又受處分人騎乘車機超速行駛之違規事實，係經執勤員警
    以定點設置之測速儀器所測得，乃以科學儀器取得之證據資
    料，足資證明該車超速行駛之違規情事。此外，本院經查亦
    無任何證據足資證明執勤員警有捏造事實、違法取締之情事
    ，則執勤警員本其加強道路交通管理、維護交通秩序、確保
    交通安全職責所為之逕行舉發，自應受到合法、正確而真正
    之推定，而上開測速器亦無證據可證確有故障之情事，則受
    處分人所執異議理由，既乏所據，亦無理由。
  (四)關於原處分機關裁監稽違字第裁六一－Ｆ00000000
    號（不依規定駛入來車道）裁決書部分，依原舉發單位提出
    之附卷之採證照片正本一紙觀之，該路段繪製有雙黃實線，
    依首揭條文規定，乃用以分隔對向車道，並禁止跨越。惟受
    處分人騎乘之上開機車係行駛於左側之對向車道，且採證照
    片以肉眼即可辨識車牌號碼，是本件受處分人騎乘之前揭車
    號機車，違規跨越分向限制線而行駛於對向車道等情，極為
    明確，而受處分人於九十八年一月八日填具之交通違規陳述
    單及查詢單載有「本機車為北上道路」（按受處分人係由北
    往南行駛，應行駛南下車道），而聲明異議狀係載明「本車
    行駛台十三線北上車道要駛入南下車道」，可見受處分人亦
    不否認其當時係行駛於對向之來車車道上。是原處分機關以
    受處分人同時構成爭道行駛，而有不依規定駛入來車道之違
    規，洵無違誤，亦無受處分人所稱「不符法令一案二罰」之
    情形，已如前述。
五、綜上所述，原處分機關認異議人有上開違規情事，依法予以
    裁處罰鍰，固非無見，惟因本件逕行舉發之受處分人即為違
    規當時之駕駛人，原處分機關僅以道路交通管理處罰條例第
    四十條及第四十五條第三款之規定，分別裁處罰鍰新臺幣一
    千四百元及九百元，漏未依同條例第六十三條第一項第一款
    之規定，各記違規點數一點。從而，本件異議人之聲明異議
    雖無理由，然原處分既有前揭漏未裁罰之處，即屬無可維持
    ，應由本院予以撤銷，並裁定如主文第二項所示，以資適法
    。
據上論斷，應依道路交通案件處理辦法第二十條前段，道路交通
管理處條例第四十條、第四十五條第三款、第六十三條第一項第
一款，裁定如主文。
中    華    民    國    98    年    3     月    9     日
                    交通法庭    法  官  陳  葳
上正本證明與原本無異。
如不服本裁定，應於送達後五日內，向本院提出抗告狀。
                                書記官  張雅如
中    華    民    國    98    年    3     月    9     日


司法院資訊處製作；財團法人民間司法改革基金會備份。
